臺灣臺中地方法院行政訴訟判決
110年度簡字第89號
                          111年1月11日辯論終結
原      告  眾成公寓大廈管理維護股份有限公司

代  表  人  翁知本  
被      告  勞動部  
代  表  人  許銘春  
訴訟代理人  林秀芳  
            陳秋岑  
上列當事人間勞保罰鍰事件，原告不服行政院中華民國110年8月
11日院臺訴字第1100181348訴願決定，提起行政訴訟，本院判決
如下：
    主  文
原告之訴駁回。
訴訟費用由原告負擔。
    事實及理由
一、程序事項：
　　本件原告經合法通知，無正當理由而未於言詞辯論期日到場
    ，核無行政訴訟法236條、第218條準用民事訴訟法第386條
    各款所列情形，爰依被告之聲請，由其一造辯論而為判決。
二、事實概要：
    被告依所屬勞工保險局據原告提供其僱用員工楊青峰君（以
    下稱楊君）104年1月至110年2月薪資資料審核結果，發現楊
    君除固定領取本薪、職務津貼、特勤津貼及伙食費，合計24
    ,000元外，尚按月領取5,494元至7,600元不等之其他津貼(
    註記為加班費)，並於部分月份領取600元或900元之值班津
    貼，合計各月薪資總額皆高於其投保薪資24,000元。被告以
    原告未依勞工保險條例第14條第2項規定之申報期限，即於1
    07年起每年2月底及8月底前，按楊君前3個月平均薪資，覈
    實申報調整投保薪資為31,800元，被告乃依照勞工保險條例
    第72條第3項規定，以110年4月26日勞局納字第11001876950
    號裁處書（下稱原處分），按原告短報之保險費金額，處勞
    工保險罰鍰計新臺幣112,152元。原告不服提起訴願，遭訴
    願決定駁回，遂提起本件行政訴訟。
三、原告主張略以：
    原告所屬員工楊君之薪資因每月加班費、津貼之數額不同而
    不固定，原告因不諳法律不知加班費、津貼亦應列入楊君月
    薪資總額計算，更不知員工每月收入不固定者，應以最近3
    個月收入之平均為準申報調整，原告乃以楊君正常工時之薪
    資數額投保，原告為中小企業經營不易，已與楊君達成協議
    ，實無力負擔原處分罰鍰，被告未斟酌上情減輕或免除罰鍰
    ，遽按短報之保險費金額處4倍罰鍰，被告所為處分及訴願
    機關所為決定均有違誤。另原告應該屬於公寓大廈管理條例
    中的管理維護，並非保全業，所以原告的員工在上班的12小
    時中，應該不再區分上班或加班，都僅屬上班而已，故不應
    再將加班費計入薪資等語。並聲明：訴願決定及原處分均撤
    銷。
四、被告答辯略以：
　　勞工保險被保險人之投保薪資，應按其月薪資總額覈實申報
    ，勞工因工作而獲得之報酬，包含獎金、津貼及其他任何名
    義之經常性給與均屬薪資，若員工每月收入不固定者，應以
    最近3個月收入之平均為準申報調整，據原告提供楊君之薪
    資明細所示，其每月均領取不定額之其他津貼(註記為加班
    费)，自應併計勞工月薪資總額申報投保薪資，原告未予併
    計楊君月薪資總額覈實調整投保薪資，致有短報投保薪資情
    事，縱非故意，亦顯有過失，自應依法論處，且不得以不知
    法規而免除行政處罰責任；法亦無先行限期改善始得處罰之
    規定；原告與楊君達成和解亦無解免其應受處罰等語。並聲
    明：原告之訴駁回。
五、本院之判斷：
(一)按勞工保險條例第14條規定「(第1項前段)……所稱月投保薪
    資，係指由投保單位按被保險人之月薪資總額，依投保薪資
    分級表之規定，向保險人申報之薪資；……（第2項）被保險
    人之薪資，如在當年2月至7月調整時，投保單位應於當年8
    月底前將調整後之月投保薪資通知保險人；如在當年8月至
    次年1月調整時，應於次年2月底前通知保險人。其調整均自
    通知之次月1日生效。」第72條第3項規定「投保單位違反本
    條例規定，將投保薪資金額以多報少或以少報多者，自事實
    發生之日起，按其短報或多報之保險費金額，處4倍罰鍰，…
    …。」同條例施行細則第27條第1項前段規定「本條例第14條
    第1項所稱月薪資總額，以勞動基準法第2條第3款規定之工
    資為準；其每月收入不固定者，以最近3個月收入之平均為
    準；……。」勞動基準法第2條第3款則規定，工資指勞工因工
    作而獲得之報酬，包括工資、薪金及按計時、計日、計月、
    計件以現金或實物等方式給付之獎金、津貼及其他任何名義
    之經常性給與均屬之。因此，雇主給付員工津貼亦應計入薪
    資，若員工每月收入不固定者，仍應於每年2月底及8月底前
    ，按該員工前3個月平均薪資，覈實申報調整投保薪資，否
    則按短報之保險費金額，處以4倍之罰鍰。
(二)經查，原告提供其僱用楊君自104年1月至110年2月薪資資料
    (見本院卷第79-80頁楊君之被保險人異動資料查詢)，楊君
    投保薪資為24,000元，惟楊君除固定領取本薪、職務津貼、
    特勤津貼及伙食費，合計24,000元外，尚按月領取5,494元
    至7,600元不等之其他津貼，並於部分月份領取600元或900
    元之值班津貼(見本院卷第85-91頁之楊君薪資印領清冊)，
    合計各月薪資總額皆高於其投保薪資24,000元。被告以原告
    未依勞工保險條例第14條第2項規定之申報期限，即於107年
    起每年2月底及8月底前，按楊君前3個月平均薪資，覈實申
    報調整投保薪資為31,800元(原處分卷第10頁之計算表)，故
    依照勞工保險條例第72條第3項規定，以原處分（見本院卷
    第101-102頁)，按原告調整後之投保薪資，計算因此所短報
    之保險費金額之四倍，處罰鍰計新臺幣112,152元（見本院
    卷第103-105頁之罰鍰明細表、罰鍰金額計算表)，於法並無
    不合。
(三)另查，勞工保險條例施行細則已規定，勞工保險條例第14條
    第1項所稱月薪資總額，以勞動基準法所規定之工資為準，
    係指勞工因工作而獲得之報酬，包括工資、薪金及按計時、
    計日、計月、計件以現金或實物等方式給付之獎金、津貼及
    其他任何名義之經常性給與均屬之，業如上述；足知我國在
    勞工保險運作知法制上，並不區分行業別，亦不區分勞動報
    酬之名目，凡有經常性之給付均應計入薪資申報，如員工每
    月收入不固定者，仍應按於調整申報前3個月平均薪資為申
    報，縱然名目為加班費、或非加班費，均不致影響應計入薪
    資之結論。故原告主張其非保全業，員工在上班的12小時中
    應不再區分上班或加班，故無加班費可言等語，為其個人主
    觀見解，與現行法制運作並不相合，尚難為其有利之認定。
(四)原告雖主張因不諳法律不知加班費、津貼亦應列入楊君月薪
    資總額計算，更不知員工每月收入不固定者，應以最近3個
    月收入之平均為準申報調整等語。惟按，行政罰法第8條規
    定：「不得因不知法規而免除行政處罰責任。但按其情節，
    得減輕或免除其處罰。」所謂法規係指法律或法規命令，人
    民有知悉並遵行之義務，自不得因不知法規而免除行政處罰
    責任（最高行政法院108年度判字第311號判決意旨參照)，
    故本件不論勞工保險條例或其施行細則，原告原則上均有知
    悉義務。又依行政罰法第8條規定之按其情節得減輕或免除
    其處罰，應限於行為人有具體特殊情況存在，而導致其無法
    得知法規範存在之情形，始足當之（臺北高等行政法院107
    年度訴字第1393號判決意旨參考)。原告既經營公寓大廈管
    理維護業，自需派駐管理人員至各大樓提供服務，故對於人
    員之聘僱、人力之管理員為其公司經營重要內涵，對勞動基
    準法、勞工保險條例及相關法令自有認識必要，亦應具有高
    度之注意能力，並負相當之注意義務，卻未盡其應盡之注意
    義務，致不知上揭勞工保險條例相關規定，足見原告尚無得
    減輕或免除其處罰之具體特殊情況存在。從而，本件並無行
    政罰法第8條但書適用，亦無同法第18條第3項減輕或免除處
    罰情形，是原告主張應減輕罰鍰，尚非可採。
(五)末查，至原告已與楊君和解，僅屬原告盡力完成善後，惟並
    不影響本件處罰要件已構成之事實，法律亦無規定可以完成
    善後、達成和解作為免罰或減罰事由，況勞工保險條例規定
    一律按短報之保險費金額處以4倍之罰鍰，被告為顧及執法
    之公平，未對原告減罰自難謂違法。
五、綜上，原告主張均無可採。原處分以原告違反勞工保險條例
    覈實申報調整投保薪資規定，依照勞工保險條例第72條第3
    項規定，處罰鍰112,152元，認事用法並無違誤，訴願決定
    遞予維持，亦無不合。原告仍執前詞，求為判決如訴之聲明
    ，為無理由，應予駁回。
六、本件判決基礎已經明確，兩造其餘攻擊防禦方法及訴訟資料
    經本院斟酌後，均與判決結果不生影響，而無一一論述之必
    要，併予說明。
據上論結，本件原告之訴為無理由，依行政訴訟法第98條第1項
前段，判決如主文。 　　
中　　華　　民　　國　　111 　年　　2　　月　　8　　日
　　　　　　　　行政訴訟庭   法　官　   吳俊螢
上為正本係照原本作成。
如不服本判決，應於送達後20日內，向本院提出上訴狀，其未表
明上訴理由者，應於提出上訴後20日內向本院補提理由書（均須
按他造人數附繕本）。上訴理由應表明關於原判決所違背之法令
及其具體內容，或依訴訟資料可認為原判決有違背法令之具體事
實。
中　　華　　民　　國　111　　年　　2　　月　　8　日
　　　　　　　　　　　　　　　書記官　   王素珍